---
title: "Análisis Estadístico"
author: "Inserte nombres"
date: "`r Sys.Date()`"
output: 
  rmdformats::readthedown:
    highlight: tango
    self_contained: true
    thumbnails: true
---

<style>

/* Cambiar el fondo de la barra lateral */

#postamble{
 border-top:none;
}

#toc, #sidebar {
  background-color: #000000; /* Color de fondo (oscuro) */
}

#toc a:hover {
  background-color: #6495ED; /* Color del texto */
  color: white;
}

#sidebar h2 {
  background-color: #191970;    q
}

#toc a {
  color: #FFFFF0; /* Color del texto */
}



h1, h2, h3 {
  color: #0000FF; /* Color de los encabezados */
}

img.image-thumb  {
    width: 100%; /* O el tamaño que desees */
    max-width: 10000px; /* Limita el tamaño máximo */
}
</style>


```{r setup, include=FALSE}
knitr::opts_chunk$set(echo = TRUE)
```

# Cargar librerías necesarias
## Importación de datos y análisis estadístico
```{r libraries, message='false'}
library(ggplot2)  
library(dplyr)
```
# Cargar la base de datos
## Ruta y carga del archivo CSV
```{r ruta}
ruta <- "Base_Estadistica_Descriptiva.csv"
muestra_datos <- read.csv(ruta, header = TRUE, sep = ",")
```

# Selección de muestra aleatoria
## Configuración de la semilla y selección de datos
```{r}
set.seed(89025074)
muestra_datos <- muestra_datos[sample(nrow(muestra_datos), size = 100), 1:8]
```


### Número de filas en la muestra
Esto se hace para verificar que si se hayan seleccionado correctamente 100 datos de nuestra base de datos
```{r}
nrow(muestra_datos)
```


# Diagrama de Caja y Bigotes
## Ingreso Mensual por Nivel Educativo
```{r}
boxplot_ingreso <- ggplot(muestra_datos, aes(x = NivelEducativo, y = IngresoMensual)) +
  geom_boxplot(fill = "lightblue", color = "darkblue") +
  labs(title = "Diagrama de Caja y Bigotes: Ingreso Mensual por Nivel Educativo",
       x = "Nivel Educativo", y = "Ingreso Mensual") +
  theme_minimal()
boxplot_ingreso


```

# Relación entre Edad y Horas de Trabajo
## Gráfico de dispersión
```{r}
scatter_plot <- ggplot(muestra_datos, aes(x = Edad, y = HorasDeTrabajo)) +
  geom_point(color = "blue") +
  labs(title = "Relación entre Edad y Horas de Trabajo",
       x = "Edad", y = "Horas de Trabajo") +
  theme_minimal()
```


### Mostrar el gráfico
```{r}
scatter_plot
```


# Reflexión sobre la tendencia aparente
## Observaciones principales del gráfico de dispersión
(Recordar insertar imagen antes xD) Como podemos ver en la imagen, la mayoría de puntos del gráfico de dispersión se encuentran alrededor del número 40, lo que indica que la mayoría de trabajadores trabajan alrededor de 40 horas independientemente de su edad.

# Tabla de doble entrada
## Distribución conjunta de Género y Nivel Educativo
```{r}
tabla_conjunta <- table(muestra_datos$Genero, muestra_datos$NivelEducativo)
```


### Mostrar la tabla
```{r}
tabla_conjunta
```

# Proporción de personas con más de 2 hermanos e ingreso mensual > $3000
## Filtrar datos
```{r}
filtro <- filter(muestra_datos, Hermanos > 2 & IngresoMensual > 3000)
```


## Calcular proporción
```{r}
proporcion <- nrow(filtro) / nrow(muestra_datos %>% filter(Hermanos > 2))
cat("Proporción de personas con más de 2 hermanos e ingreso mensual > $3000: ", proporcion, "\n")
```


# Variables relacionadas con el ingreso mensual
## Análisis de resultados
El Nivel Educativo parece tener una relación significativa con el ingreso mensual, ya que las personas con niveles educativos más altos suelen acceder a mejores empleos.

# Variables para predecir las Horas de Trabajo
## Selección de variables relevantes

Si quisiera predecir las Horas de Trabajo, elegiría Edad, Nivel Educativo e Ingreso Mensual.
Esto se debe a que estas variables pueden estar relacionadas con la cantidad de horas que una persona trabaja, según su etapa de vida, formación y tipo de empleo.






