---
title: "Proyecto final"
author: "Omar Chaparro Flechas -+-
Andres Javier Castillo Deaza -+-
Juan Esteban Santacruz Corredor -+-
Nicolás Quezada Mora -+-
"
date: "2025-03-05"
output: 
  rmdformats::readthedown:
    highlight: tango
    self_contained: true
    thumbnails: true
    output: html_document
---

<style>

#main :not(.leaflet-control) > a {
  background-image: linear-gradient(180deg, #0099DB, #00A2E8);
  color: #000000;
}

#nav-top span.glyphicon {
    color: #191970;
}

#postamble {
 border-top:none;
}

#toc, #sidebar {
  background-color: #000000;
}

#toc a:hover {
  background-color: #6495ED;
  color: white;
}

#sidebar h2 {
  background-color: #191970;
}

#toc a {
  color: #FFFFF0;
}

h1, h2, h3 {
  color: #0000FF;
}

img.image-thumb {
    width: 100%;
    max-width: 10000px;
}

</style>

```{r setup, include = FALSE}
knitr::opts_chunk$set(echo = TRUE, include = TRUE)

# libreria para la interfaz:
# install.packages("rmdformats")

# libreria para la visualizacion de tablas:
# install.packages("DT")
library(DT)
```

# Marco Teórico



# Configuraciones iniciales

## I. Cargar librerías necesarias

```{r libraries, message = 'false'}
# install.packages("ggplot2")
# install.packages("dplyr")
# install.packages("readxl")
# install.packages("moments")
library(ggplot2)  
library(dplyr)
library(readxl)
library(moments) 
```
 
## II. Cargar de registros

Se carga el archivo con los registros

```{r datos}
datos <- read_excel("encuesta.xlsx")
```

## III. Configuración de la semilla y selección de datos

Se usa la semilla con los ultimos dos digitos de cada uno de los documentos de los integrantes. Despues de esto se toma una muestra de 995 registros

```{r semilla}
set.seed(89025074)
muestra <- sample_n(datos, 995)
```

## IV. Muestra obtenida

Esto se hace para verificar que se hayan seleccionado correctamente 995 registros

```{r tabla}
datatable(muestra)
```

# Bibliografía

- 
